【裁判字號】    98,上易,1805
【裁判日期】    981222
【裁判案由】    傷害
【裁判全文】
臺灣高等法院刑事判決                98年度上易字第1805號
上  訴  人
即  被  告  甲○○
選任辯護人  鄭克盛律師
上列上訴人即被告因傷害案件，不服臺灣臺北地方法院97年度易
字第3197號，中華民國98年6 月16日第一審判決（起訴案號：臺
灣臺北地方法院檢察署97年度偵字第18346 號，移送併辦案號：
97年度偵字第24968號） ，提起上訴，本院判決如下：
    主  文
上訴駁回。
甲○○緩刑貳年。
    事  實
一、甲○○係乙○○（經臺灣臺北地方法院檢察署檢察官另為不
    起訴處分）之子，丙○○○與丁○○（兩人所涉傷害部分業
    經無罪判決確定）則為母、女關係。茲因丙○○○於民國（
    下同）97年7 月15日15時許，在臺北市○○區○○街73巷27
    弄10號前，不滿甲○○擅自移動其機車至馬路中央，旋即前
    往乙○○住處門口，與乙○○發生口角爭執，丁○○見狀上
    前護衛其母，甲○○見狀竟基於傷害、毀損之犯意，持騎乘
    機車使用之安全帽（未扣案）猛擊丁○○臉部，致丁○○受
    有鼻部擦傷、瘀血、鼻骨骨折等傷害；所戴之眼鏡亦因此折
    斷，足生損害於丁○○。
二、案經告訴人丁○○訴由臺北市政府警察局萬華分局報告臺灣
    臺北地方法院檢察署檢察官偵查後聲請簡易處刑並移送併辦
    。
    理  由
一、按被告以外之人於審判外之言詞或書面陳述，除法律有規定
    者外，不得作為證據，刑事訴訟法第159條第1項固有明文；
    惟被告以外之人於偵查中向檢察官所為之陳述，依同第 159
    條之1 第2 項之規定，除顯有不可信之情況者，排除其得為
    證據外，原則上為有證據能力之傳聞證據；而被告以外之人
    ，除共犯、被害人、告訴人、告發人及證人等外，尚包括共
    同被告；偵查中檢察官訊問被告以外之共同被告，該共同被
    告所為之陳述，就屬於自己犯罪部分，乃被告之自白範疇，
    涉及其他共同被告犯罪事實者，則屬傳聞供述；若檢察官以
    共同被告身份傳喚到庭為訊問時，其身份既非證人，即無「
    依法應具結」問題，縱未命其具結，而訊問有關其他共同被
    告之犯罪事實，純屬檢察官調查證據職權之適法行使，當無
    違法可言（最高法院98年度台上字第5675號判決參照）；又
    被告以外之人於審判外之陳述，雖不符刑事訴訟法第159 條
    之1 至第159 條之4 之規定，而經當事人於審判程序同意作
    為證據，法院審酌該言詞陳述或書面陳述作成時之情況，認
    為適當者，亦得為證據，當事人、代理人或辯護人於法院調
    查證據時，知有第159 條第1 項不得為證據之情形，而未於
    言詞辯論終結前聲明異議者，視為有前項之同意，同法第15
    9 條之5 亦有明文。經查：（一）證人即告訴人丁○○、證
    人藍游月美於偵查中供述部分，既以共同被告身分為之，即
    無依法應具結問題，依現存證據亦查無顯不可信之情況，揆
    之上開規定，其於檢察官偵查中所為證述，自有證據能力；
    （二）本件判決所述之其餘供述證據之證據能力，當事人於
    本院準備及審判程序對之證據能力並未爭執，本院審酌本件
    供述證據於作成時之情況，並無違法不當或證明力明顯過低
    之瑕疵，認為以之作為證據應屬適當，揆諸前揭規定，應認
    有證據能力；（三）卷附照片，為機械錄取之影像，並非依
    憑人之記憶再加以轉述而得，非供述證據，自無傳聞證據法
    則之適用，惟非公務員違法取得，亦查無違反法定程序取得
    之情形，依同法第158 條之4 反面規定，洵具證據能力，合
    先敘明。
二、訊據上訴人即被告甲○○（簡稱被告）矢口否認有何傷害之
    犯行，辯稱：伊當時戴安全帽準備騎機車出門，看見母親跌
    坐在階梯上，丁○○一直拿雨傘戳伊母親之眼角，藍游月美
    與丁○○二人同時打伊母親，伊過去扶母親就遭丁○○捉著
    ，丁○○並拉伊安全帽之帶子，伊感到脖子很痛，遂將自己
    的安全帽拿下來，或許因此打到丁○○，但伊並未出手打任
    何人等語；辯護人亦為被告辯稱：依醫院之函覆，丁○○之
    傷勢並不能證明被告有多次攻擊情形，且考量被告係見其母
    親跌坐地上，亦屬正當防衛或緊急避難之情形等語。
三、經查：（一）證人即告訴人丁○○於偵查中已稱：「（妳的
    傷如何來的？）被被告用安全帽砸的，砸我的眼睛與鼻子。
    」等語（參97年度偵字第18346 號卷第47頁），嗣於原審審
    理中亦結證稱：「我看到乙○○用手打我媽媽。」、「我就
    說：『你怎麼可以出手打人』，蔡尚久就罵我三字經，還衝
    下來要打我，我媽媽就要擋住他，被告就拿安全帽打我，我
    手上沒有拿任何東西。」、「（當時你臉上有無流血？）有
    ，是鼻子出血。」、「（你頭部有無被打到？）有，後腦勺
    ，我都會頭暈。」、「被告當時用安全帽打我，我很痛，我
    要掙扎，他還用手拗我的手，還一直拉扯我的頭髮。」等語
    （參原審卷第47頁正、反面）；核與證人丙○○○於偵查中
    稱：「被告拿安全帽K 我女兒。」等語（參同上偵字卷第47
    頁），嗣原審審理中結證稱：「乙○○踢我時，我女兒就跑
    出來說：『你怎麼可以打我媽媽？』。」、「蔡尚久先衝下
    來要打我女兒，我就趕快擋在我女兒前面，被告也衝下來拿
    安全帽打我女兒的臉。」等語相符（參原審卷第45頁反面、
    第46頁正面）；又被告於原審審理中已坦承有拿安全帽一事
    ，且於本院準備程序亦供稱有將安全帽拿下來打到證人丁○○等情（見原審卷第218 頁、本院卷第68頁反面），亦與證
    人即被告之母乙○○於原審審理時證稱當時被告帶安全帽出
    門等情一致（見原審卷第49頁反面）；且證人即告訴人丁○○遭被告持安全帽毆打後，受有鼻部瘀血2 ×2 公分及擦傷
    1 ×1 公分合併流鼻血及鼻骨骨折等傷害，除據證人即在場
    員警陳大衛、鄭志忠於原審審理實證述親見證人即告訴人丁○○臉上有明顯血跡、鼻孔有流血之情形外（參原審卷第11
    8 頁反面、第210 頁反面），亦有聯合醫院和平院區診字第
    977069號診斷證明書、臺北市立聯合醫院急診病歷、急診醫
    囑單（一）、急診護理紀錄（一）、臺北市政府消防局救護
    紀錄表在卷足佐（參同上偵字卷第29頁、本院卷第89至92頁
    ），復有告訴人丁○○毀損眼鏡之採證照片附卷可稽（參同
    上偵字卷第31頁），堪認告訴人丁○○之指訴確與事實相符
    ；（二）被告與辯護人雖辯稱被告縱有傷害行為，亦屬正當
    防衛或緊急避難之情形，惟按刑法第23條規定正當防衛之要
    件，以遇有現在不法之侵害，始能成立，如不法侵害已過去
    ，或預料有侵害而不法侵害尚未發生，則其加害行為，自無
    正當防衛可言。而所謂「現在不法之侵害」，指侵害之現在
    性、急迫性、迫切性，即法益之侵害已迫在眉睫。從而，已
    過去或未來之侵害，不具有「現在性」，無成立正當防衛之
    可能；又刑法第24條第1 項前段之緊急避難行為，以自己或
    他人之生命、身體、自由、財產猝遇危難之際，非侵害他人
    法益別無救護之途，為必要之條件（最高法院96年台上字第
    1061號判決參照）。查乙○○另行告訴藍游月美、丁○○共
    同傷害部分，業經原審以其二人犯罪不能證明而判決無罪，
    嗣經檢察官撤回上訴而確定在案，則案發當時被告之母乙○○是否確遭不法侵害，或遇有危難之情，尚有可疑，是被告
    辯稱係為保護其母乙○○免遭告訴人丁○○與證人藍游月美
    之傷害等語，並不足採；（三）又告訴人丁○○所受上開傷
    害，雖無法判斷臉部傷害是否係一次性或多次傷害所造成，
    有臺北市立聯合醫院98年9 月4 日北市醫和字第0983139010
    0 號函附卷可參（見本院卷第88頁），惟告訴人丁○○確受
    有如前所述之傷害，則無論係由被告施以一次性或多次性攻
    擊所致，均無礙被告傷害犯行之認定；（四）被告持以傷人
    之安全帽雖未扣案，然本案發生時，被告當時手中確持有安
    全帽一頂，已如前述，且參諸告訴人丁○○之傷勢係在臉部
    、鼻部等處，所戴之眼鏡亦告斷裂，有前揭照片附卷可稽，
    衡酌該臉部、鼻部之受傷部位，顯然係遭外力重擊所致，並
    非自我傷害所可能造成的結果，而受傷前只有被告與告訴人
    丁○○間有肢體上之嚴重衝突，被告於衝突當時手上又持有
    安全帽，是告訴人丁○○所受之傷害，顯然係被告持用安全
    帽毆打致傷所造成，殆無疑義。被告雖矢口否認犯行，顯屬
    卸責之詞，並無足採，而證人乙○○證稱沒有看見被告打告
    訴人丁○○等語，亦是因為基於母子關係所為之迴護之詞，
    與事實不符，亦不足信。是被告明知持用安全帽攻擊他人之
    頭部、臉部等處，會造成受傷，亦會造成戴在臉部之眼鏡斷
    裂毀損，卻仍持用堅硬、沉重之安全帽毆打告訴人丁○○，
    其有傷害他人身體、毀損他人眼鏡之犯意與事實明確，其犯
    行洵堪認定，應予依法論科。
四、核被告所為，係犯刑法第277 條第1 項之傷害罪、第354 條
    毀損器物罪。被告係以一行為同時觸犯二罪名，為刑法第55
    條第1 項之想像競合犯，應從一重依刑法第277 條第1 項之
    傷害罪處斷。又臺灣臺北地方法院檢察署檢察官97年度偵字
    第24968 號移送原審併辦部分，與本案起訴事實顯屬同一，
    本院原即應依法審理，附此敘明。
五、原審本於同上見解，適用刑法第277 條第1 項、第354 條、
    第55條、第41條第1 項前段、刑法施行法第1 條之1 之規定
    ，並審酌被告平日素行尚佳，並無不良前科，此次係因其母
    乙○○與丙○○○、丁○○間之口角爭執而一時衝動始起傷
    人之心，惟其母乙○○與丙○○○、丁○○三人均是女性，
    且本為鄰居關係，所爭執者亦僅是一時移動機車之瑣事，況
    該機車還是因被告本身之擅自移動行為所引起，若居間適時
    勸阻或誠懇向對方說明個中緣由，當不致會有後續本案之發
    生，卻罔顧丁○○為弱質女子，自己卻是年青男子，二者之
    身材、體力均甚為懸殊，不成比例，竟以強凌弱，甚至持用
    堪供兇器使用之安全帽逕予毆打告訴人丁○○之頭部、臉部
    ，而造成告訴人丁○○身體受傷與眼鏡毀損之結果，其行為
    頗值非難，及其犯罪後所生之損害、犯罪後之態度等一切情
    狀，量處有期徒刑4 月，併諭知易科罰金之折算標準，另說
    明被告持以實施傷害之安全帽並未扣案，又無證據證明仍然
    存在，為免執行困難，不另為沒收之宣告，經核其認事用法
    並無違誤，量刑亦稱妥適。被告上訴意旨否認犯罪，並不可
    採，其上訴為無理由，應予駁回。末查，被告並無前科，素
    行良好，且已與告訴人達成和解，有和解書一份在卷可按，
    被告經此教訓，應認已深知悔悟，信無再犯之虞，本院認其
    所受刑之宣告以暫不執行為適當，爰依刑法第74條第1 項第
    1 款之規定，併予宣告緩刑2 年，以啟自新。
據上論斷，應依刑事訴訟法第368 條，刑法第74條第1 項第1 款
，判決如主文。
本案經檢察官呂文忠到庭執行職務。
中    華    民    國    98    年    12    月    22    日
                  刑事第十九庭  審判長法  官  鄧振球
                                      法  官  潘翠雪
                                      法  官  彭政章
以上正本證明與原本無異。
不得上訴。
                                      書記官  陳嘉文
中    華    民    國    98    年    12    月    28    日
附錄：本案論罪科刑法條全文
中華民國刑法第277條第1項：
傷害人之身體或健康者，處3年以下有期徒刑、拘役或1,000元以
下罰金。


司法院資訊處製作；財團法人民間司法改革基金會備份。
